臺灣彰化地方法院刑事判決　　　　　　　　　　　　　九十年度交訴字第一九四號
　　公　訴　人　臺灣彰化地方法院檢察署檢察官
　　被　　　告　乙○○
右列被告因過失致死等案件，經檢察官提起公訴（九十年度偵字第五二八九號），本
院判決如左：
    主  文
乙○○服用酒類，不能安全駕駛動力交通工具而駕駛，處有期徒刑肆月；又因過失致
人於死，處有期徒刑壹年；應執行有期徒刑壹年貳月。
    事  實
一、乙○○未領有小型車駕駛執照，明知其於民國九十年四月二十一日下午八時許，
    在南投縣竹山鎮某友人住處飲用酒類後，已酒醉不能安全駕駛動力交通工具，竟
    仍於同年四月二十二日凌晨零時許，酒後無照駕駛車牌號碼ＴＪ─五五八九號自
    小客車，沿彰化縣田中鎮○○路由東向西即南投縣往彰化縣田中鎮方向行駛，途
    經劃設分向限制線暨雙向禁止超車線（即雙黃實線）之彰化縣田中鎮○○路二段
    一三六號往東一百公尺處前時，原應注意飲用酒類後其吐氣所含酒精濃度超過每
    公升○‧二五毫克以上者，不得駕車，且汽車在雙向二車道行駛時，均應在遵行
    車道內行駛，在劃有方向限制線之路段，不得駛入來車之車道內，又在設有禁止
    超車標線處所、地段時，不得超車，及應注意車前狀況，並隨時採取必要之安全
    措施，而依當時係晴天，且肇事現場係舖設柏油、乾燥、無缺陷、無障礙物之直
    路路段等情形，並無不能注意之情事，竟疏於注意，仍於飲用酒類後吐氣所含酒
    精濃度超過每公升○‧九三毫克以上（同日凌晨二時三十分許測得，回溯肇事時
    之濃度，當逾每公升○‧九三毫克）之情形下駕車，且未充分注意車前狀況即貿
    然跨越分向限制線暨雙向禁止超車線逆向超車行駛，不慎撞及對向車道由曾秋炎
    駕駛附載友人陳秋雄（陳秋雄受傷部分未據告訴）沿反方向行駛之車牌號碼ＲＪ
    ─○八五七號自小客車，復繼續撞及對向車道由陳志明（陳志明受傷部分業據撤
    回告訴，經檢察官不另為不起訴處分）駕駛沿反方向行駛之車牌號碼ＲＤ─八二
    三二號自小貨車，致曾秋炎受有頭部外傷、顱內出血等傷害，於送醫途中不治死
    亡。嗣於同日凌晨二時三十分許，乙○○經警測試其吐氣所含酒精濃度為每公升
    ○‧九三毫克。
二、案經曾秋炎之子甲○○告訴（過失致死部分）暨彰化縣警察局田中分局報請臺灣
    彰化地方法院檢察署檢察官相驗後自動檢舉偵查起訴。
    理  由
一、訊據被告乙○○坦承未領有小型車駕駛執照，惟仍於右開時、地，在服用酒類後
    ，已達影響其安全駕駛動力交通工具之狀態，無照駕駛上開車輛，並違規跨越分
    向限制線暨雙向禁止超車線（即雙黃實線）超車行駛，不慎連續撞及對向車道由
    被害人曾秋炎、陳志明所駕駛之車輛而肇事，致被害人曾秋炎傷重不治死亡之事
    實不諱，核與被害人陳秋雄、陳志明、被害人曾秋炎之子甲○○、曾錫經分別於
    警訊、偵查或本院審理中指訴之情節相符，並有道路交通事故調查報告表、酒精
    測定值、刑法第一百八十五條之三案件測試觀察紀錄表、陳志明診斷書各一份、
    肇事車輛暨現場照片七幀在卷可稽。而被害人曾秋炎確係因本件車禍致頭部外傷
    、顱內出血不治死亡，業經臺灣彰化地方法院檢察署檢察官督同檢驗員相驗屬實
    ，製有勘驗筆錄、相驗屍體證明書、驗斷書可憑。按飲用酒類後其吐氣所含酒精
    濃度超過每公升○‧二五毫克以上者，不得駕車，且汽車在雙向二車道行駛時，
    均應在遵行車道內行駛，在劃有方向限制線之路段，不得駛入來車之車道內，又
    在設有禁止超車標線處所、地段時，不得超車，並應注意車前狀況，隨時採取必
    要之安全措施，及雙黃實線設於路段中，用以分隔對向車道，並雙向禁止超車、
    跨越或迴轉，方向限制線、雙向禁止超車線均用雙黃實線，其中方向限制線用以
    劃分路面成雙向車道，禁止車輛跨越行駛，並不得迴轉，另雙向禁止超車線用以
    表示禁止超車，道路交通安全規則第一百十四條第二款、第九十七條第一款、第
    二款、第一百零一條第二款、第九十四條第三項、道路交通標誌標線號誌設置規
    則第一百四十九條第一項第一款第八目、第一百六十五條第一項、第一百六十六
    條第一項、第二項分別定有明文。被告駕車途經該處，自應注意上述規定，而查
    依肇事當時係晴天，且肇事現場係舖設柏油、乾燥、無缺陷、無障礙物之直路路
    段，並劃有分向限制線暨雙向禁止超車線等情形，亦有上開道路交通事故調查報
    告表及照片為據，則被告於肇事前若能注意飲酒後對身心反應之影響，並依規定
    遵行已向車道行駛，應不致於發生本件車禍，而無不能注意之情事，詎被告竟疏
    於注意而肇事，致被害人曾秋炎傷重不治死亡，自難辭過失之責。又本件車禍經
    送請臺灣省彰化縣區車輛行車事故鑑定委員會鑑定結果，亦認被告無駕照且酒精
    濃度過量，駕駛自小客車侵入來車道，為肇事原因，曾秋炎駕駛自小客車，陳志
    明駕駛自小貨車依序遵行已向車道，無肇事因素，此有該委員會函暨鑑定意見書
    一份足參。雖被害人曾秋炎於車禍發生後經抽取血液檢驗結果，發現其血液中含
    酒精○‧一五三％（Ｗ／Ｖ），有法務部調查局九十年五月九日（九○）陸（一
    ）字第九○○二八○八一號檢驗通知書及九十年五月二十二日（九○）陸（一）
    字第九○一三三七三九函各一紙附卷可憑，惟尚查無證據足證上開因素係導致本
    件車禍發生之原因，實難遽以推論。況縱使被害人曾秋炎確有酒後駕車情事，且
    其酒後駕車亦為本件車禍發生之肇事因素，而與有過失，亦無法據此解免被告之
    過失罪責。再被害人曾秋炎確係因本件車禍而死亡，其與被告之過失行為間，具
    有相當之因果關係。次按刑法上所謂「服用酒類不能安全駕駛動力交通工具」，
    係抽象危險犯，觀察重點在於酒精對駕駛人在交通工具高速動力運轉狀況下不能
    維持身心整體應變能力之影響，而酒精對於人體之影響，在經驗科學上並不限於
    徹底麻醉身心，若根據通常生活上之客觀經驗已不能確保駕駛人穩定而有效地操
    控動力交通工具，自屬法律欲規範之對象，與駕駛人有無喝醉、神智是否清醒均
    無必然關聯。且飲酒後吐氣酒精濃度達每公升○‧八五毫克時，其肇事率為一般
    人之五十倍，此有中央警察大學交通學系暨交通管理研究所蔡中志教授所製之「
    酒精濃度與肇事率之關係」表一份足參。查本件被告酒後駕車肇事經查獲，於距
    離肇事時間約二小時三十分後，經測得之吐氣所含酒精濃度雖為每公升○‧九三
    毫克，惟若往前回溯推算其肇事時之吐氣所含酒精濃度當更高於前開測定數值，
    其肇事率已為一般人之五十倍以上，且被告亦自承飲酒後已影響其安全駕駛，客
    觀上復有不安全之駕駛行為致肇事之事實，足徵被告當時確已達不能安全駕駛動
    力交通工具之程度且已酒醉無疑。綜上所述，本件事證明確，被告犯行洵堪認定
    ，應依法論科。
二、核被告所為，係犯刑法第一百八十五條之三之服用酒類不能安全駕駛動力交通工
    具而駕駛、第二百七十六條第一項之過失致人於死罪。公訴人認被告駕車肇事致
    人於死部分行為係犯同法第二百七十六條第二項之業務過失致人於死罪嫌，惟查
    被告雖係從事殯葬業，然其負責之業務係擔任司儀、式場佈置等工作，並非從事
    駕駛業務之人，已據被告於本院審理中供明在卷，且從事殯葬業者，並非當然即
    負責駕駛車輛，此外，復查無其他積極證據足認被告確以駕駛車輛為其主要工作
    或為其附隨業務，實難遽認被告係從事駕駛業務之人而苛以較重之注意義務。是
    起訴法條尚有未洽，惟其基本事實相同，應予變更。又被告無駕駛執照且酒醉駕
    車因而致人死亡，依法應負刑事責任，應依道路交通管理處罰條例第八十六條第
    一項規定，就其所犯過失致死部分加重其刑。被告所犯上開二罪間，犯意各別，
    行為互殊，應分論併罰。爰審酌被告之過失情節、酒後駕車對大眾用路安全所生
    之具體危害，且迄今尚未與被害人家屬達成民事和解，復於肇事之初意圖推卸責
    任，惟於事後隨即坦承犯行等一切情狀，分別量處如主文所示之刑，並定其應執
    行之刑，以資懲儆。
據上論斷，應依刑事訴訟法第二百九十九條第一項前段、第三百條，刑法第一百八十
五條之三、第二百七十六條第一項、第五十一條第五款，道路交通管理處罰條例第八
十六條第一項，罰金罰鍰提高標準條例第一條前段，判決如主文。
本案經檢察官陳燕瑩到庭執行職務。
中      華      民      國  九十一    年      一      月     三十     日
                                    臺灣彰化地方法院交通法庭
                                        法      官  陳  連  發
右正本證明與原本無異。
如不服本判決，應於判決送達後十日內向本院提出上訴狀( 須附繕本 )。
告訴人或被害人對於判決如有不服具備理由請求檢察官上訴者，其上訴期間之計算係
以檢察官收受判決正本之日期為準。
                                        法院書記官  張  木  松
中      華      民      國    九十一    年      一      月     三十一   日
刑法第一百八十五條之三、第二百七十六條第一項。
刑法第一百八十五條損壞或壅塞陸路、水路、橋樑或其他公眾往來之設備或以他法致
生往來危險者，處五年以下有期徒刑，拘役或五百元以下罰金。
因而致人於死者，處無期徒刑或七年以上有期徒刑；致重傷者，處三年以上、十年以
下有期徒刑。
第一項之未遂犯罰之。
刑法第二百七十六條
因過失致人於死者，處二年以下有期徒刑、拘役或二千元以下罰金。
從事業務之人，因業務上之過失犯前項之罪者，處五年以下有期徒刑或拘役，得併科
三千元以下罰金。
